臺灣高雄地方法院刑事判決　　　　　　　96年度訴字第1535號
公　訴　人　臺灣高雄地方法院檢察署檢察官
被　　　告　甲○○
上列被告因違反臺灣地區與大陸地區人民關係條例等案件，經檢
察官聲請簡易判決處刑（95年度偵字第31476 號），本院認為不
宜以簡易判決處刑，改依通常程序審理（96年度簡字第826 號）
，判決如下：
    主  文
甲○○無罪。
    理  由
一、公訴意旨略以：被告甲○○及大陸地區人民吳欽英（經檢察
    官職權不起訴確定）2 人明知彼此均欠缺結婚之真意，惟被
    告為獲取每月新臺幣（下同）2,000 元至3,000 元之代價，
    竟接受1 名真實姓名、年籍均不詳成年男子之安排，於民國
    89年8 月15日，與吳欽英前往福建省莆田市公證處辦理虛偽
    之公證結婚手續，進而與該名男子共同基於使大陸人民非法
    進入臺灣地區、偽造文書之概括犯意聯絡，以便吳欽英入境
    臺灣地區，繼於同年9 月14日，持大陸結婚公證書、財團法
    人海峽交流基金會（下稱海基會）之證明等資料，前去高雄
    市楠梓區戶政事務所辦理自身與吳欽英之結婚登記，使不知
    情之該管公務員，據此在職務上所掌之戶籍謄本等公文書進
    行不實之登載，足生損害於戶政機關對戶籍管理之正確性。
    因認被告乃係涉犯刑法第214 條之使公務員登載不實罪，及
    86年5 月14日修正公布之臺灣地區與大陸地區人民關係條例
    第79條第1 項非法使大陸地區人民入境臺灣地區罪（86年7
    月1 日施行，公訴人漏未引用此法條，應予補充）等語。
二、按犯罪事實應依證據認定之，無證據不得認定犯罪事實；不
    能證明被告犯罪者，應諭知無罪之判決；刑事訴訟法第154
    條第2 項、第301 條第1 項分別定有明文。又被告之所以任
    意自白犯罪，其動機有出於自責悔悟者，有因心生畏怖或圖
    邀寬典者，亦有蓄意頂替或別有企圖者，不一而足，是故刑
    事訴訟法第156 條第2 項乃規定，被告雖經自白，仍應調查
    其他必要之證據，以察其是否與事實相符，亦即以補強證據
    之存在，藉之限制自白在證據上之價值。而所謂補強證據，
    則指除該自白本身外，其他足資以證明自白之犯罪事實確具
    有相當程度真實性之證據而言。雖其所補強者，非以事實之
    全部為必要，但亦須因補強證據與自白之相互利用，而足使
    犯罪事實獲得確信者，始足當之（最高法院92年度台上字第
    1145號判決及74年台覆字第10號判例意旨參照）。
三、公訴人認被告涉犯上開罪嫌，乃係以被告於警詢及偵查中之
    自白，及卷附結婚公證書、海基會證明書、被告入出國日期
    證明書、被告全戶戶籍資料等件，資為論據。
四、訊據被告就其與吳欽英在大陸地區辦理公證結婚手續後，進
    而辦理結婚戶籍登記並使吳欽英順利入境臺灣地區等情，固
    均坦言在卷；惟堅詞否認乃係以假結婚之方式，使吳欽英非
    法入境臺灣地區，及使公務員登載不實等犯行，並辯稱：我
    與吳欽英2 人乃係真結婚，原也共同生活。直到吳欽英來臺
    數年取得工作證後，想寄錢給大陸地區之親友，才找了1 份
    薪資較高之捷運工地工作，並獨自搬到該工地附近居住，但
    我得知吳欽英在工作過程中摔傷後，怕自己沒有能力照料吳
    欽英，就阻止吳欽英繼續從事該項危險工作，沒想到吳欽英
    不予理會，我當時很生氣，想乾脆就讓警察將吳欽英遣送回
    大陸地區，才會到警局自首（及在偵查中自白）假結婚等語
    （本院卷第15頁）。經查：
(一)證據能力
    被告於警詢中未曾陳稱：「仲介人於我尚未出境前有說假結
    婚會給我5 萬元，卻只給我1 萬5,000 元」等語，經本院當
    庭勘驗被告警詢錄音帶無訛，並製有勘驗筆錄在卷足稽（本
    院卷第17至27頁），而核警詢筆錄內之此部分紀錄（高雄市
    政府警察局楠梓分局刑案偵查卷宗，下稱警卷，第2 頁），
    明顯不符，依刑事訴訟法第100 條之1 第2 項，該警詢筆錄
    不符之部分，不得作為證據。
(二)實體方面
  1.被告於95年4 月25日警詢中雖曾自白：「（問：今日來警局
    的目的是什麼？…答：）因為我和…吳欽英假結婚」、「（
    問：所以你自己要自動來自首對不對？答：）對，我要來自
    首」、「（問：你們2 人有沒有同居生活在一起？有沒有發
    生性關係？答：）沒有…」云云（本院卷第17、23頁）；及
    於偵查中復自白：「（問：吳欽英是否真的與你結婚？答：
    ）我們是假結婚的」、「（問：你是如何…與吳欽英…假結
    婚的？答：）是朋友約我去…想說這可以順便去玩」、「（
    問：…吳欽英進來臺灣之後…？答：）…並沒有跟我同住」
    云云（臺灣高雄地方法院95年度偵字第31476 號卷，下稱偵
    卷，第18頁）。惟被告該等警詢、偵查中自白，俱核與其首
    開本院審理中所辯，迥然相悖，亦即被告就親身經歷之事件
    ，前後竟有相互矛盾之說詞，則被告警、偵訊中關於自身乃
    係假結婚之自白，究否較諸審理中辯詞更為可採，本不無可
    疑。
  2.復次，證人吳欽英於警詢中陳述：我與被告是真結婚，我於
    90年入境臺灣地區後，原與被告同住在楠梓區一帶，之後因
    我開始到高雄市○○區○○路之捷運工地從事鋪設中央分隔
    島的工作，才於93年6 月起，搬到同區○○○街2-17號3 樓
    居住等語（偵卷第12頁）；及於偵查中亦迭稱：我確實有與
    被告共同生活等語（偵卷第20、21頁），亦即吳欽英自始至
    終均堅指己身與被告乃均具結婚真意而非假結婚。再者，吳
    欽英乃於89年8 月15日與被告結婚，並於90年7 月24日首次
    入境臺灣地區，又吳欽英入境臺灣地區後，尚曾多次返回大
    陸地區，而被告為了續使吳欽英得順利入境臺灣地區，復先
    後於91年1 月22日、91年8 月19 日 、92年3 月6 日前往戶
    籍地管轄派出所辦理對保手續等情，有卷附結婚公證書（警
    卷第26頁）、海基會證明書（警卷第25頁）、吳欽英入出國
    日期證明書（警卷第10頁）及被告親自書立之大陸地區人民
    進入臺灣地區保證書3 份（警卷第18頁、第21頁、本院96年
    度簡字第826 號卷，下稱簡字卷，第21頁。又被告坦言親自
    書立各該保證書部份參見簡字卷第39-40 頁，而本院經核各
    該保證書上「甲○○」之署名，與被告於筆錄上所親簽之署
    名確相互一致），足資為據，則被告前往警局自首假結婚之
    時點（95年4 月25日），已距其與吳欽英辦理公證結婚儀式
    、吳欽英首次入臺等時點，分別長達5 年又8 月餘、4 年又
    7 月餘之久，且被告在長達數年之此段期間中，復曾多次前
    往轄區派出所辦理吳欽英入境臺灣地區之對保手續。末參諸
    證人即被告子江永松於96年3 月23日訊問中所證稱：這幾年
    間我並未與被告住在一起，而是約半年或1 年才見被告1 次
    面，但被告於5 、6 年前曾提到想前往大陸地區娶親，我很
    贊成，也建議被告過去大陸地區看看，之後被告果真跟我說
    她娶回大陸女子之事等語（簡字卷第36-37 頁），茍被告伊
    始即意在以假結婚方式協助大陸女子來臺，而斷無與大陸女
    子結婚之真意，被告又焉須刻意將前往大陸地區娶親乙事告
    以平日少有聯繫之子並探詢其意見？益徵被告首開本院審理
    中所辯，要非全然無據。
  3.反之，公訴人固另提出結婚公證書（警卷第26頁）、海基會
    證明書（警卷第25頁）、被告入出國日期證明書（警卷第9
    頁）、被告全戶戶籍資料（警卷第7 頁）等件，資為被告警
    、偵訊自白之補強證據。惟該等書件僅能證明被告曾前往大
    陸地區與吳欽英辦理公證結婚手續後，嗣於返臺後，復旋辦
    妥結婚戶籍登記各情，至就被告與吳欽英間究竟有無結婚真
    意一節，則俱欠缺關聯性，而尚無足被告關於其與吳欽英間
    乃係假結婚之自白相互印證，甚為顯明。
  4.綜上所述，被告雖曾於警、偵訊自白其與吳欽英係假結婚，
    惟被告於本院審理中翻異前詞，且該審理中所辯核與吳欽英
    歷次之陳述內容，及被告、吳欽英間長期保有結婚戶籍登記
    等客觀情狀，原較為相符；再者，公訴人所另提之結婚公證
    書、海基會證明書、被告入出國日期證明書、被告全戶戶籍
    資料等件，均與被告具結婚真意與否欠缺關聯性，無足資為
    被告警、偵訊自白之補強證據，則本院自非得遽予斷認被告
    與吳欽英乃係假結婚，從而被告進執結婚公證書等件辦妥結
    婚戶籍登記，及使吳欽英以夫妻團聚名義順利入境臺灣地區
    ，即無使公務員登載不實、非法使大陸地區人民入境臺灣地
    區等罪之該當。此外，復查無其他積極證據足以認定被告確
    有公訴人所指使公務員登載不實等犯行，本案犯罪即屬不能
    證明，依法自應為無罪判決之諭知。
據上論斷，應依刑事訴訟法第452 條、第301 條第1 項，判決如
主文。
本案經檢察官乙○○到庭執行職務。
中　　華　　民　　國　　96　　年　　6 　　月　　26　　日
                  刑事第十庭  審判長法　官  陳玉聰
                                    法  官  楊淑珍
                                    法  官  莊珮吟
以上正本證明與原本無異。
如不服本判決，應於判決送達後10日內，向本院提出上訴狀。
中　　華　　民　　國　　96　　年　　6 　　月　　26  　日
                                    書記官  蔡妮君
